【裁判字號】    90,台上,2143
【裁判日期】    900412
【裁判案由】    偽造有價證券
【裁判全文】
最高法院刑事判決                                九十年度台上字第二一四三號
    上  訴  人  甲○○
右上訴人因陳金台自訴偽造有價證券案件，不服台灣高等法院中華民國八十八年一月
三十日第二審判決（八十七年度上訴字第五四五三號，自訴案號：台灣板橋地方法院
八十七年度自字第十九號、八十七年度自緝字第二十九號），提起上訴，本院判決如
左：
    主    文
原判決撤銷，發回台灣高等法院。
    理    由
本件原判決撤銷第一審判決，改判仍論處上訴人甲○○意圖供行使之用，而偽造有價
證券罪刑，固非無見。惟查：審理事實之法院，對於案內一切證據，除認為不必要者
外，均應詳為調查，然後基於調查所得之心證，以為判斷事實之基礎，如有應行調查
之證據未經依法調查，或證據雖已調查而其內容尚未明瞭者，即與未經調查無異，如
遽行判決，即屬刑事訴訟法第三百七十九條第十款所稱之當然違背法令。又證據之證
明力，固屬於法院判斷之自由，惟證據之本身如有瑕疵或對於待證事實不足以供證明
之資料，則在此瑕疵未能究明以前，遽採為有罪之根據，即難謂為適法。本件上訴人
甲○○自始否認竊取系爭支票並加以偽造，辯稱支票係自訴人陳金台授權其填載發票
日，同意借其使用，其借得支票調取現款後，曾將新台幣（下同）四萬元匯入自訴人
之妻周金玉帳戶等語。有關上訴人此項辯詞，自訴人及證人周金玉均未提出說明，原
審對此與待證事實有重要關係，在客觀上又非不易調查之證據，未予調查，亦未說明
不予調查之理由，遽行判決，有應於審判期日調查之證據而未予調查之違法。又依自
訴人所稱上訴人曾於民國八十六年二月間，在台北縣中和市○○路六十一號之一周金
玉美容護膚店向其借現款九萬六千五百元，所給之李雪英十萬元客票事後退票，八十
六年九月底，其車子停在台北縣中和市○○路六十一號之一，上訴人在車上欲再向其
借錢，其未同意，並下車買香煙想請上訴人，事後才發現支票被上訴人竊取（見八十
七年度自字第十九號卷第十七頁背面、第十八頁），則自訴人似攜帶系爭已蓋好發票
人印章、填好七萬五千元金額之支票於周金玉經營之美容護膚店前與上訴人談論借票
之事，而自訴人曾供述周金玉同意借給上訴人五萬元，伊不同意（見八十七年度自緝
字第二十九號卷第四十四頁），周金玉亦證稱上訴人向其借五萬元之票據，其答應但
未給云云（見同上卷第四十六頁）。上訴人與自訴人既有多次金錢往來，當日上訴人
欲再向自訴人借取支票，自訴人如不同意，何以攜帶系爭支票放置車上？自訴人所稱
該支票原欲支付會款及貨款是否屬實？自仍有待深入詳查探究明白之必要。原審在攸
關犯罪事實之認定及上訴人涉犯罪名成立與否之重要事項，尚未澈查剖析釐清前，率
予判決，亦有未合。上訴意旨執以指摘原判決不當，非無理由，應認原判決有發回更
審之原因。
據上論結，應依刑事訴訟法第三百九十七條、第四百零一條，判決如主文。
中      華      民      國     九十     年      四      月     十二     日
                              最高法院刑事第三庭
                                  審判長法官  陳  錫  奎
                                        法官  劉  敬  一
                                        法官  洪  清  江
                                        法官  李  伯  道
                                        法官  呂  丹  玉
      右正本證明與原本無異
                                              書  記  官
中      華      民      國     九十     年      四      月    二十      日


司法院資訊處製作；財團法人民間司法改革基金會備份。
